臺灣板橋地方法院民事判決　九十一年度婚字第三八七號
　　原　　　告　乙○○
　　送達代收人　顏朝彬律師
　　被　　　告　甲○○
右當事人間請求離婚事件，本院判決如左：
    主    文
准原告與被告離婚。
訴訟費用由被告負擔。
    事　　實
甲、原告方面：
一、聲明：求為判決如主文所示。
二、陳述：
  (一)原告與被告於民國八十四年一月間結婚（原證一），婚後分別於八十四年十月二
    十三日生下長子翁澤洋，八十六年十一月六日生下長女翁妤茜（原證二）。
  (二)查被告於婚後即逐漸流露其本性，好高騖遠、好吃懶做、不切實際、不負責任，
    爰列舉如下：
    1.頭胎懷孕，即疏於照顧：原告婚後不久即告懷孕，由於是頭胎為了母體及胎兒
      的健康著想，原告毅然辭職在家待產。但是被告並未顯露其初為人父的喜悅，
      也沒有表露對新婚妻子的呵護、愛憐，其表現卻是棄原告於不顧，經常徹夜不
      歸，在家時也不願意照顧日漸行動不便的原告，同時也沒有固定的職業，收入
      不穩定。此種對待方式讓懷孕待產的原告，自己一個人承擔初次懷孕的恐懼，
      以及憂心日後孩子的教養問題。
    2.第二次懷孕，依然故我，甚至發生外遇從八十四年十月生頭胎至八十六年初第
      二次懷孕之期間，被告依然沒有固定工作，家中生活費用依賴他不定期向婆婆
      伸手要錢而過活。原告心中憂慮這種不穩定的生活環境，但為了剛出生的嬰兒
      以及家庭，原告強忍著心中痛苦，認真做個妻子以及媽媽。原告堅持自然生產
      ，堅持自己餵食母乳，但是此種合乎自然的作法卻得不到被告認同或支持，令
      原告內心更加不堪。原告第二次懷孕時，被告完全變成另外一個人，不但經常
      不回家，甚至還時常逼迫原告回到高雄娘家待產，忍心讓妻子在沒有丈夫的陪
      伴下獨自經歷懷孕的煎熬，目的卻是方便他與一群朋友鬼混，這一群朋友不但
      沒有勸說其從事正當職業藉以負擔一家之主的責任，反而是大夥兒籌劃要開一
      家電玩店，也因此讓被告走上不顧妻子而有外遇的歧路。他的外遇事件原告事
      後得知是在兩造結婚剛滿第二年時就開始，這段「畸情」持續至原告生下第二
      個孩子後外出工作了一段時間後才結束，前後長達兩年之久。剛開始，原告因
      為被告的舉止怪異而產生直覺上的懷疑，之後，原告就去細心的查證而發覺竟
      然是事實，對一個正在懷孕待產又必須撫養才出生沒多久的小孩的弱女子來說
      ，這個打擊實在是一種生命中不可承受之痛。因此，原告對婚姻產生極度的懷
      疑，抱持這種心態原告對與被告在一起生活，更是充滿不安與恐懼。這時候被
      告要不就是不回家，回家之後，就會惡言相向，更可悲的是，在外遇事件即將
      告一個段落時，被告因為原告抓到其外遇的證據，不得不重新回到這個家庭來
      生活，表面上被告雖然有立下切結書表示不再與外遇對象往來（原證三：切結
      書乙份），但是原告心裡明白實際上其內心卻充滿怨恨，被告的人身雖然留在
      家裡，但他的內心已經對這個家庭不聞不問，對原告已經沒有情感，從此種下
      兩造這段婚姻不能維持的惡因。
    3.製造債務卻不負責償還，且讓妻子獨力承擔債務問題也是雙方婚姻破裂的重要
      原因。八十六年間被告不想從事正當職業，卻想要開賭博電玩店賺大錢，為此
      被告從婆婆以及岳母身上都借了錢，但當時政府早已經開始雷厲風行禁止這些
      違法電玩店的存在，因此開張沒多久，就關門大吉。但對於這些因開店而發生
      的債務，被告卻完全逃避不管。原告母親的錢的來源是標會得來，原本言明由
      被告按月返還會金，但是只還了兩、三個月，被告就不再管了。原告因不忍心
      由母親負擔，因此毅然承擔起這筆債務，獨力花了二年多時間才清償完畢。是
      以原告除了必須負擔家計，負擔小孩的生活費用外，還不得不為被告還債，原
      告為此心靈上痛苦不已。家庭生計，外面的債務以及兩個嗷嗷待哺的小孩，種
      種家庭難題接踵而來，逼得原告喘不過氣來，促使原告必須要覺醒，學習重新
      獨立過生活。於是在第二個小孩出生之後四個月，原告便出去外面找工作，以
      工作收入來解決現實的問題。甚且當時為了能專心工作，還特別將小女兒送回
      高雄娘家暫時幫助撫養，兒子則交給被告照顧。按理說，被告既然沒有工作，
      本來可以好好為了這個家，為了照顧小孩而付出一份心力，但是他卻將兒子帶
      到外遇對象的家中，一去三個月，而原告不但沒有因為為這個家努力付出而得
      到任何回報，反而讓被告有機可趁，變本加厲。原告逐漸失望，面對被告，原
      告只有恐懼害怕，而沒有一絲一毫的情感。
    4.屢勸不聽，家庭缺乏溫暖，第一次萌生離婚念頭被告外遇事件落幕回到家中之
      後，雙方的關係再也沒有改善過。原告忍辱負重為的是這個家，為的是這兩個
      孩子，並時常還要規勸被告出去找一份正常的工作，而衡諸社會常情，這原本
      是正當想法，卻不為其所接受，因此苦口婆心的勸告每每遭受被告無情的奚落
      ，遇到其心情不好時，被告更是經常以無情的言語說要趕原告出門，也不在乎
      原告是否會因無處可投靠而流落街頭。被告此時的心態轉變成報復原告，對兒
      女的生活不聞不問，任憑原告自己去傷腦筋、想辦法。即使是在原告有心原諒
      其外遇的事實，重新接納伊之後，被告卻未能因此而有所反省，當然更不會對
      彼此的夫妻感情有所付出。這個家不能再稱為一個家了，大家共同住在一個屋
      簷底下，表面上只維持著冷漠的夫妻關係，實質上的這個家，沒有感情、沒有
      溫暖。當時原告就提出離婚的要求，但卻因為被告的母親即婆婆跪在地上的苦
      苦哀求，請求原告再給被告一個機會，說他一定會改變，原告面對婆婆的跪地
      懇求，腦中紛亂，一時心軟而決定留了下來。
    5.背後掣肘，灌輸兒女錯誤觀念八十八年中，原告終於找到一份固定而且認為可
      以長久從事的工作，逐漸有了較穩定的收入，原告想到了要為兒女未來的教育
      事項預作計劃，但是當時原告仍然必須為了媽媽的債務而煩心，所以只能將這
      個計劃暫時擱置腦海，直到八十九年中，債務還清了，原告立刻開始尋找學校
      ，為了兩個孩子的未來教育環境而設想。然而被告不僅沒有鼓勵原告、支持原
      告，非但沒有出去找一份正當工作，也不存有分擔家計的心態，反而時常要原
      告對外借錢給他花用，更可恨的是，被告還時常用負面而且扭曲的言語，告訴
      兒女，媽媽每天出門都是去玩，賺了錢都是為了自己的花用，讓原告為了家庭
      孩子的付出，不但沒有得到應有的回報，反而還要必須時常面對兒女的質疑而
      傷透腦筋。原告在無法專心工作之餘，還得時常安撫兩個小孩起伏不定的心，
      因此，原告的日常生活以及心理狀態更是陷入一種對孩子們未來成長是否能夠
      健全的恐懼與不安之中。雖然如此，原告仍然懷抱著一絲絲希望，期待被告有
      一天能夠改變，渴望我們的家有一天能夠有溫暖，讓我們享受夫妻相互關懷扶
      持之情，讓兒女享受天倫之樂。惟一次又一次的失望，雖然次次打擊到原告對
      婚姻的信心，原告依然努力盡到作妻子以及作母親的本分，但是從被告那裡原
      告始終只是得到令人心寒以及失望的回應。
　　6.沒有關懷只想利用的自私，促使再度下定離婚決心真正讓原告痛下決心，要離
      開家庭、脫離婚姻的原因，是去年六月份的時候，當原告正在發愁一對兒女下
      學期的學費時，被告居然告訴原告要自己去想辦法，不關他的事，如果沒有錢
      ，就不要給小孩上學了云云。不但如此，就在同時，被告還三番兩次的要求原
      告去辦一張信用卡，借十萬元給他花用。原告頓時覺醒了，原告知道自己已經
      沒有能力再去影響他、改變他了，因為對被告而言，原告只是一個可供利用的
      工具，而不是一個應該被尊重的妻子。面對極度自私的被告，原告不應該再對
      這段婚姻抱有任何的遐想與期望，如果原告自己再一廂情願的認為有一天被告
      會改變，有一天兩人的婚姻會變好，這是不切實際的妄想，而且只會讓被告愈
      來愈墮落。原告不單是為了自己著想，要脫離那份恐懼與失望，更重要的是原
      告要讓原告兩名兒女能夠過著被呵護成長的生活，不要再被灌輸仇恨、敵對的
      不正常觀念。職是之故，原告徹底的覺醒，抱持堅定心意，決定離婚。
    7.綜右所述，由於累積這麼多破裂因素，終於原告在九十年七月六日晚上提出離
      婚要求，被告一開始很爽快答應，還說小孩一人一個，但是不到兩個小時就後
      悔，先說是小孩不給原告，之後則是連離婚也不要，而原告已是無心再聽被告
      敘述任何理由，因為每次都一樣，而為了表示決心，原告第二天就搬離家裡正
      式分居，以迄至今。
  (三)以上所述之種種事由及事實經過，即為兩造婚姻發生裂痕，難以維持的諸項原因
    ，懇請鈞院審酌，准予原告與被告離婚，不勝感激之至。而為了證明右開事由之
    真正，原告謹提供乙捲錄音帶作為證據（原證四：節錄錄音帶乙捲），其中有原
    告與被告、原告與被告大姊、原告與被告二姐夫的對話摘錄，由這些摘錄內容可
    以證實原告所述為真。
    電話錄音譯文
    錄音時間：民國九十年七月以及八月間
    對話人物：原告乙○○（以下簡稱張）
      被告甲○○（以下簡稱翁）
      被告大  姊（以下簡稱姊）
      被告二姊夫（以下簡稱姊夫）
※ ※※※※※※※※※※※※※※※※※※※※※※※※※※※※
    第一段
    姊：對呀！他最近也沒跟我說話。
    張：嗯哼！
    姊：我說那你就先把小的．．．大的還比較會滿的會聽，小的比較會找而已，大
        的不會找，小的比較會找。那我說，小的就先給你帶這樣子。我有說這樣子
        跟他
    講，他就回我一句話。張：嗯！講怎樣？
    姊：他說妳去求他。
    張：叫我去求他？
※ ※※※※※※※※※※※※※※※※※※※※※※※※※※※※
    第二段
    張：我不知道你不離的緣故是什麼？
    翁：我就要慢慢跟妳玩啊！我們就來玩啊！
    張：你不是說你已經想通，你心平氣和了！
    翁：對呀！我已經心平氣和了。
    張：我沒有跟你玩耶！我從頭到尾我都是堅決跟，就是告訴你離婚。
    翁：我跟你講啊！妳給我弄成這樣子，我也不會讓妳好過，妳放心好了！
    張：那你現在就是在威脅我，是不是？
    翁：我沒有威脅妳，我根本從頭到尾我沒有在威脅妳，妳要離婚我不想離婚啊！
        對不對？到法官那邊，我也是這樣講啊！是不是？對不對？... 哦！啊！妳
        不要讓我做的很難看就好了！哦！妳知道什麼意思了嗎？
※ ※※※※※※※※※※※※※※※※※※※※※※※※※※※※
    第三段
    翁：我到時候再寄給妳，我就讓人家再寄給妳，我們就繼續，我們就一步步玩，
        我就讓妳一個人去走法院好了！我也不要說什麼，大家都走法院好了！我就
        跟你耗了啊！要我做的很難看的事情，我跟妳講，妳漢聲不用去了啊！我明
        天就去了啊！我明天帶幾個人過去啊！...什麼？
    張：你這樣是幹什麼？
    翁：找妳啊！找逃妻啊！
    張：你不是說你要上班的嗎？
    翁：我不上了！我為了這件事，我這口氣嚥不下，我不上了！
※ ※※※※※※※※※※※※※※※※※※※※※※※※※※※※
    第四段
    張：嗯？
    翁：我們就來試看看，看誰比較會玩！
    張：嗯？
    翁：看誰比較狠啊！
    張：嗯？你真的是啊！
    翁：我明天，我這幾天我就叫人家洗出來，拿去你們公司貼，反正妳... ，人家
        認識的地方，我就拿去貼，拿去送人家。好！那沒關係嗎？要玩嘛！對不對
        ？
    張：嗯！
    翁：看誰比較狠啊！我跟妳講，我千求妳，萬求妳...
※ ※※※※※※※※※※※※※※※※※※※※※※※※※※※※
    第五段
    張：嗯！
    翁：沒關係，妳就繼續罵，我跟妳講啊，不是妳死，就是我活啊！就是這麼簡單
        啊！
    張：你這是在威脅嗎？
    翁：我沒有在威脅妳。
    張：你要去公司貼什麼？
    翁：到時候你就知道了，看到妳就知道了啊！妳也不用去了。
    張：那個地方我已...
※ ※※※※※※※※※※※※※※※※※※※※※※※※※※※※
    第六段
    翁：反正這是最後一次機會，我們就是這樣耗下去好不好？
    張：奇怪了！我就是不懂，那你現在，你耗著有什麼意義？那孩子呢？你就讓他
        們這樣子？
    翁：自生自滅！
    張：什麼叫自生自滅？
    翁：反正他媽媽也不管了，就這樣子就好了！
    張：我會不管嗎？從他們出生以來，你管過幾天？現在是因為我跟你談離婚，你
        一直僵在那個地方。
    翁：叫誰講都沒有用啦！我也不跟妳講。
    張：那我請問你...
※ ※※※※※※※※※※※※※※※※※※※※※※※※※※※※
    第七段
    張：講得非常清楚，他確實是會依賴女人的男人。
    姊夫：我已經講過他好多次了。我說你都是在向女人在伸手，你看看，你有膽子
          ，你向我伸手看看。因為我上次有跟他說過一句話，你要在我身上拿錢，
          這一輩子，你好好的做，我看你的造化，我能幫忙，我就幫忙，我不能幫
          忙，抱歉，我就不會去幫忙。我的個性就是說，你要給我做，我才會去幫
          忙，你不給我做，不可能，我會拿釣竿給你，我不會拿魚給你，好不好？
    張：好！
※※※※※※※※※※※※※※※※※※※※※※※※※※※※
  (四)由錄音帶譯文內容，在在均可證明，被告確實具有原告前揭理由所述的種種缺點
    ，是一個自私而充滿報復心態的男人，從不檢討反省自己的過失，只會威脅、恐
    嚇弱女子（指原告，參第二段、第三段、第四段及第五段），甚至以孩子作為威
    脅工具（參第七段）。因此，兩造婚姻會走到今天的破裂地步，完全是被告一手
    造成的。
  (五)綜上所述，依據民法第一千零五十二條第二項之規定，夫妻間有重大事由難以維
    持婚姻者，夫妻之一方得請求離婚。今查，兩造間之婚姻關係如前揭理由所述，
    早已是千瘡百孔，而達到破裂之境地，顯然符合重大事由難以維持婚姻者之要件
    。是以謹依據該法條之規定，具狀懇請鈞院賜准判決離婚，原告不勝感激之至。
三、證據：原證一：原告戶籍謄本乙份，原證二：被告戶籍謄本乙份，原證三：切結
    書影本乙份，原證四：節錄錄音帶乙捲及聲請傳訊證人張丁梅菊。
乙、被告方面：被告未於最後言詞辯論期日到場，惟據其以前到庭所為辯論：
一、聲明：請求駁回原告之訴。
二、陳述：原告主張之事實均不實在，被告雖有說過原告提出電話譯文內的那些話，
    但是在吵架中說的，原告與其上司有外遇情形，被告問過原告之上司，該上司也
    有承認。關於切結書，是因為原告剛生玩小孩，心情不好，懷疑被告有外遇，被
    告才寫下切結書，實際上並沒有邱玉娟這個人，原告是懷疑被告與另外一個小姐
    ，邱玉娟是被告亂編寫的，實際上並沒有外遇這回事。關於會錢部分，被告有按
    月交錢給原告，由原告交給原告母親，原告母親也有向被告母親借錢沒有還。
    理　　由
甲、程序方面：
    被告經合法通知，未於言詞辯論期日到場，查無民事訴訟法第三百八十六條各款
    所列情形，依原告之聲請，由其一造辯論而為判決。
乙、得心證理由：
一、原告主張兩造於八十四年一月二十七日結婚，被告於婚後逐漸流露出本性，原告
    婚後不久即告懷孕，被告棄原告於不顧，經常徹夜不歸，在家時也不願意照顧日
    漸行動不便的原告，同時也沒有固定的職業，收入不穩定，第二次懷孕之期間，
    被告依然沒有固定工作，家中生活費用依賴他不定期向婆婆伸手要錢而過活，不
    但經常不回家，甚至還時常逼迫原告回到高雄娘家待產，被告外遇事件是在兩造
    結婚剛滿第二年時就開始，持續至原告生下第二個孩子後外出工作了一段時間後
    才結束，前後長達兩年之久，這段期間被告要不就是不回家，回家之後，就會惡
    言相向，被告因為原告抓到其外遇的證據，始立下切結書表示不再與外遇對象往
    來，八十六年間被告不從事正當職業，而想開賭博電玩店賺大錢，為此被告向婆
    婆以及岳母借錢，惟開張沒多久，就關門大吉，原告母親的錢的來源是標會得來
    ，被告只還了兩、三個月，被告就不再管了，原告因此毅然承擔起這筆債務，獨
    力花了二年多時間才清償完畢。被告於外遇事件落幕後回到家中，兩造關係仍沒
    有改善，被告沒有關懷只想利用自私，九十年六月份的時候，當原告正在發愁一
    對兒女下學期的學費時，被告居然告訴原告要自己去想辦法，不關他的事，如果
    沒有錢，就不要給小孩上學了云云，面對極度自私的被告，原告不再對這段婚姻
    抱有任何的遐想與期望，終於原告在九十年七月六日晚上提出離婚要求，被告一
    開始很爽快答應，但是不到兩個小時就後悔，原告第二天就搬離家裡正式分居，
    以迄至今，爰依民法第一千零五十二條第一項第二項之規定訴請離婚等語；
二、被告則以原告之陳述均不實在，電話譯文中的話是被告在吵架中說的，原告與其
    上司有外遇情形，因原告剛生玩小孩，心情不好，懷疑被告有外遇，被告才寫下
    切結書，實際上並沒有邱玉娟這個人，實際上並沒有外遇這回事，被告有按月交
    錢給原告，由原告交給原告母親，原告母親也有向被告母親借錢沒有還等語置辯
    。
三、查兩造於八十四年一月二十七日結婚，現婚姻關係仍存續中，業據原告提出戶籍
    謄本為證，自堪信為真實。
四、次查：原告主張之被告於婚姻期間發生外遇事件、向原告母親借錢未負責清償及
    兩造間之婚姻已達破裂等情，業據原告提出被告書寫之切結書影本及電話錄音帶
    一捲為證，並據證人即原告母親張丁梅菊到庭證述稱：「被告於八十六年間向我
    借了三十五萬元，我是標會借給他，他有說會錢有他付，每月要一萬四千元，原
    告大約支付了一年的時間，因為被告沒有工作，都是由原告寄給我，有時原告沒
    有錢會要我先代墊一下，原告說那些錢是她上班賺來的，因為原告有工作，被告
    沒有工作，被告常常在家裡懷疑原告出去玩，有時會將原告關起來，也會罵原告
    ，我沒有向被告母親借錢，被告有沒有每月將錢交給原告轉交給我，我知道被告
    外遇的事情，有一次我與原告一起去找被告，因為找錯樓層，後來打電話給被告
    ，被告下樓來，所以沒有當場抓到，那是原告生第二胎小女兒之後沒多久，被告
    在原告做月子期間就都不管原告了」等語屬實（參見本院九十一年六月三日之言
    詞辯論筆錄）。雖被告辯稱並無外遇、借錢未還情事云云，惟被告並不否認有書
    寫切結書、說過電話錄音內容之話語一情，自堪信原告主張之上開事實為真實。
五、按有民法第一千零五十二條第一項以外之重大事由，難以維持婚姻者，夫妻之一
    方得請求離婚，同條第二項定有明文。核其立法意旨，係夫妻一方之事由，雖不
    備同條第一項所列各款之要件，祇須按其事由之情節，在客觀上確實難以維持婚
    姻生活者，亦在得請求裁判離婚之列。因現代婚姻係以男女雙方之感情為基礎，
    以雙方情投意合，相互溝通扶持，彼此容忍，共同經營婚姻生活為要件，故所謂
    難以維持婚姻之事由，須該事由足以妨害婚姻互敬互愛、互信互諒之基礎，且已
    達於任何人處於同一境況，均將無意維持婚姻之程度，自屬上開條款之重大事由
    。查兩造於婚姻期間因外遇、經濟、家庭生活相處等種種因素長期發生歧見及爭
    執，被告於婚姻期間發生外遇事件及向原告母親借錢未負責償還，終於導致兩造
    分居，已如前述，從原告主張之事實、被告在電話譯文中所說之話語及在本院審
    理中指摘原告亦有外遇不當行為可知，兩造對彼此已無互信任感，對於彼此之人
    格多有所貶抑，兩造對於彼此已無互敬互愛、互信互諒之情感，足見兩造之婚姻
    忠誠互信基礎、價值觀等問題已有重大歧見，以致時常發生谿勃，且兩造分居業
    已一年，兩造間誠摯情感已生不可彌補之裂痕。兩造於客觀上維持婚姻之情感既
    不復存在，在主觀上亦已喪失維持婚姻之意，兩造間婚姻所生之破綻，已無回復
    之希望，其情形已構成難以維持婚姻之重大事由，是以原告之主張，自堪信為真
    實。揆諸上開說明，兩造之婚姻既生破綻，婚姻之基礎嚴重動搖，難期有共同之
    婚姻生活，應已合乎有重大事由難以維持婚姻之要件，是原告據以訴請判決與被
    告離婚，為有理由，應予准許。
五、因本案事證已臻明確，兩造其餘主張陳述及所提之證據，均毋庸再予審酌，附此
    敘明。
六、據上論結，本件原告之訴為有理由，爰依民事訴訟法第三百八十五條第一項前段
    、第七十八條，判決如主文。
中　　　華　　　民　　　國　　九十一　　年　　　七　　　月　　二十二　　日
            年　　　　　　　　月　　　　　　日
                        臺灣板橋地方法院家事法庭
~B法　　　官　陳明珠
右正本證明與原本無異
如對本判決上訴，須於收受決正本後二十日內提出上訴狀
中　　　華　　　民　　　國　　九十一　　年　　　七　　　月　　二十二　　日
~B法院書記官　劉日賓
